臺灣高雄地方法院民事判決　　　　　　99年度勞簡上字第32號
上　訴　人　昌慶營造股份有限公司
法定代理人　郭傳金
訴訟代理人　蔡東泉律師
被上訴人　　陳敏雄
　　　　　　陳釗賢
　　　　　　王美文
　　　　　　林劍龍
共　　 同
訴訟代理人　方春意律師
上列當事人間請求給付工資事件，上訴人對於民國99年6 月3 日
本院98年度鳳勞簡字第17號第一審判決提起上訴，本院於民國10
0年2 月21日言詞辯論終結，判決如下：
    主      文
上訴駁回。
第二審訴訟費用由上訴人負擔。
    事實及理由
一、被上訴人主張：被上訴人於民國98年4 月間受僱於上訴人，
    為其所承攬陸軍軍官學校排水系統工程（下稱系爭工程）提
    供勞務，兩造約定按日計酬，由上訴人按月於每月月底，以
    現金給付之（下稱系爭僱傭契約）。詎上訴人於98年7 月31
    日系爭工程完工後，拒不給付被上訴人7 月份薪資，迄今尚
    積欠被上訴人陳敏雄薪資新臺幣（下同）4 萬2,925 元（按
    日薪1,500 元，工作日數25.5日、加班25小時計算）、陳釗
    賢薪資2 萬8,347 元（按日薪1,300 元，工作日數19.5日、
    加班18.5小時計算）、林劍龍薪資2 萬6,399 元（按日薪1,
    300 元，工作日數18.5日，加班14 .5 小時計算）及王美文
    薪資1 萬9,800 元（按日薪1, 800元，工作日數9.5 日，加
    班12小時計算）。為此，爰依系爭僱傭契約之法律關係，提
    起本訴等語。並聲明：(一)上訴人應給付被上訴人陳敏雄4萬
    2,925 元、陳釗賢2 萬8,347 元、林劍龍2 萬6,399 元、王
    美文1 萬9,800 元，及均自訴狀繕本送達之翌日起至清償日
    止，按年息5%計算之利息。(二)願供擔保，請准宣告假執行。
二、上訴人則以：兩造間確有系爭僱傭契約存在，惟除對王美文
    確有工資1 萬9,800 元未付外，就其餘被上訴人陳敏雄、林
    劍龍及陳釗賢未付數額則予以否認，因依其等所提出之施工
    日誌簽到單紀錄，僅能證明其等有簽名之事實，不能據以推
    認確有到場工作之事實，況由系爭工程已於98年7 月29日竣
    工，惟簽到單上卻有98年7 月30日上工之簽名乙節以觀，益
    徵簽到單之內容係屬可疑，且簽到簿字跡亦有不一致，被上
    訴人確有委人代簽，自不能僅憑簽到單作為判斷其等上工與
    否之唯一證據等語，資為抗辯。
三、原審經審理結果，判命上訴人如數給付，上訴人不服提起上
    訴，除援引於原審所為抗辯外，並補充：依被上訴人陳敏雄
    、林劍龍及陳釗賢等人所提出之施工日誌簽到單紀錄，僅能
    證明其等有簽名事實，不能據以推認確有到場施工之事實，
    況系爭工程已於98年7 月29日竣工，簽到單上卻有98年7 月
    30日上工簽名，被上訴人陳敏雄、林劍龍及陳釗賢亦自承有
    委人代簽，益徵簽到單之內容係屬可疑，不能作為判斷其等
    上工與否之唯一證據等語。並上訴聲明：(一)原判決廢棄。(二)
    被上訴人在第一審之訴駁回。(三)第一、二審訴訟費用由被上
    訴人負擔。被上訴人除援用原審所為主張及陳述外，另補充
    ：依上訴人所提出施工期間照片顯示，拍攝時點在98年9 月
    3 日以後，非在系爭工程施工期間，自不得引為對上訴人有
    利之判斷，況該照片均與系爭工程無關，為上訴人拍攝，其
    取景拍攝角度是否與實情相符，非被上訴人所能掌握，因此
    不能以上訴人片面提出之相片為判斷。工程縱已完工，亦有
    再為瑕疵修補之必要，證人即監工林啟峰、工地顧問蘇漢龍
    復證稱系爭工程確於98年7 月31日前修補完畢，益徵被上訴
    人自98年7 月29日起至98年7 月31日止，確有如實工作，簽
    到簿中關於7 月9 、10、11、14、23日就陳敏雄簽名部分、
    7 月9 、10、15、21日就林劍龍簽名部分及陳釗賢簽名部分
    雖均為代簽，惟其等確有如實上工等語，並答辯聲明：(一)上
    訴駁回。(二)上訴費用由上訴人負擔。
四、兩造不爭執之事項：
  (一)兩造就系爭工程有系爭僱傭契約法律關係存在。
  (二)依系爭僱傭契約約定，被上訴人等人之日薪分別為：陳敏雄
    1,500 元、陳釗賢1,300 元、王美文1,800 元、林劍龍1,30
    0 元。
  (三)上訴人均未給付被上訴人97年7 月份薪資，且對於尚未給付
    王美文工資數額為1 萬9,800 元。
  (四)簽到簿所載7 月9 、10、11、14、23日陳敏雄簽名部分；所
    載7 月9 、10、15、21日林劍龍簽名部分及陳釗賢所有簽名
    部分均為代簽。
五、本件之爭點：
  (一)被上訴人（除王美文外）於97年7 月間實際上工之日數為幾
    日、加班時數各為幾小時？
  (二)上訴人積欠被上訴人97年7 月薪資各為若干？
六、本院得心證之理由：
  (一)被上訴人（除王美文外）於97年7 月間實際上工之日數為幾
    日、加班時數各為幾小時？
  1.依據被上訴人所提出之98年7 月之簽到簿所載，其中被上訴
    人陳敏雄工作日數25.5日、加班25小時；陳釗賢工作日數19
    .5日、加班18.5小時；林劍龍工作日數18.5日，加班14.5小
    時（見原審卷第57頁至第60頁），而上訴人主張前開簽到簿
    中關於被上訴人陳敏雄7 月9 、10、11、14、23日之簽名與
    其他日期不符；陳釗賢簽名全部否認；另林劍龍7 月9 、10
    、15、21日之簽名與其他日期不符，就其餘被上訴人簽名部
    分均不爭執（見院卷第64頁），是本件應審究被上訴人陳敏
    雄等人於上訴人所爭執之日期是否確有上工，先予敘明。
  2.上訴人雖主張系爭工程已於98年7 月29日竣工，惟簽到單上
    卻有98年7 月30日上工之簽名，顯證簽到單之內容係屬可疑
    云云。然依上訴人前開不爭執之事項，上訴人就陳敏雄、林
    劍龍於7 月30日之簽名真正既不爭執，足認上訴人已自認陳
    敏雄、林劍龍確於該日上工屬實，則上訴人前開主張，即與
    前開自認相悖，顯無可取。
  3.依前開不爭執事項(四)所載，被上訴人陳敏雄、林劍龍及陳釗
    賢等人對於上訴人前開所爭執日期之簽到簿，其上簽名並非
    其本人所為，確為代簽，固為屬實，然被上訴人陳敏雄、林
    劍龍及陳釗賢等人確於前開日期到場施工一情，業據證人即
    系爭工程現場工程人員林啟峰於原審結稱：「（原證3 之簽
    到簿）是到陸軍官校工作每天的簽到簿，早上帶出去讓工人
    簽名，一格是早上報到簽名，一格是下午工作完後要簽名，
    上面是日期。」、「（這些簽到單都是誰在保管？）是許漢
    廷保管。（誰在核對工人的確有上班？）在現場時許漢廷會
    到現場來，工人的出工簿都是由他保管。」等語（見原審卷
    第114 頁至第117 頁），雖證人林啟峰固證稱簽到簿是工人
    親筆簽名，有簽就是有出工等語（見院卷第114 頁），惟依
    該證人上開所稱簽到簿係由許漢廷所保管，且由其核對工人
    是否確有上班等語，足見被上訴人陳敏雄、林劍龍及陳釗賢
    是否確有上工，自應以證人許漢廷之證言為審酌依據。而依
    據證人許漢廷於原審及本院審理時到庭所證稱：「（提示原
    證3 即98年7 月份薪資表，裡面有關原告4 人未領取的薪資
    是否正確？）是正確的。」（見原審卷第83頁）、「我在原
    審陳述就是被上訴人陳敏雄、陳釗賢、林劍龍他們確實有上
    工。」、「（上工流程為何？）他們上工時，必須在官校辦
    出入証，簽到簿是每個日期簽兩格，工人會在下班時一次簽
    完兩格，若只有上半天班，在中午就會簽1 格離開。簽到簿
    是由劉宏一保管。」、「（工人簽到時，你是否有親眼看到
    ？）是當著我的面簽的。」、「（有無代簽情事？）有時候
    會有代簽的情形，因為有時候工人在洗手，所以會由他人代
    簽，但被代簽的工人確實有上工。因為上工之前會點名，下
    工之前會核對人數。」、「（依據前開99年1 月19日言詞辯
    論筆錄所載，證人證述原證3 積欠薪資表均屬正確，憑據為
    何？）積欠薪資表是黃志章製作的，但數額是我核算的，因
    為98年7 月沒有工人有拿到薪資，包含我都沒有拿到。」、
    「（簽到簿是由誰保管？）在工地是由劉宏一保管，但回到
    事務所時，會由我核對簽名工人是否有確實上工。」、「（
    根據你剛才陳述，你有時不在工地，你如何核對工人是否有
    如實上工？）我每天都會去工地，只不過是時間的長短不一
    。」等語明確（見院卷第64頁至第67頁），是依證人許漢廷
    所言，足認被上訴人陳敏雄、林劍龍及陳釗賢等人就前開日
    期確由他人代簽，然其等確到工一情甚明，是上訴人僅以被
    上訴人陳敏雄、林劍龍及陳釗賢等人前開簽到簿之簽名因由
    他人代簽，遽認其等未確實到工云云，即不可採。
  (二)上訴人積欠被上訴人97年7月薪資各為若干？
  1.依前所述，既認被上訴人等人確有如簽到簿所載日期到工屬
    實，則依前開簽到簿所載，被上訴人陳敏雄工作日數25.5日
    、加班25小時；陳釗賢工作日數19.5日、加班18.5小時；林
    劍龍工作日數18.5日、加班14.5小時。
  2.依上揭不爭執事項(二)所載，被上訴人陳敏雄、陳釗賢及林劍
    隆之日薪依序1,500 元、1,300 元、1,300 元。據以計算結
    果，被上訴人陳敏雄薪資為4 萬2,925 元【計算式：1,500
    元×25.5＝3 萬8,250 元、187 元×25＝4,675 元，3 萬8,
    250 元＋4,675 元＝4 萬2,925 元】、陳釗賢為2 萬8,347
    元【計算式：1,300 元×19.5＝2 萬5,350 元、162 元×18
    .5＝2,997 元，2 萬5,350 元＋2,997 元＝2 萬8,347 元】
    、林劍龍為2 萬6,399 元【計算式：1,300 元×18.5＝2萬
    4,050 元、162 元×14.5＝2,349 元，2 萬4,050 元＋2,34
    9 元＝2 萬6,399 元】。被上訴人對於尚未給付王美文工資
    1 萬9,800 元一情，亦不予爭執。
七、綜上所述，被上訴人等人依據系爭僱傭契約法律關係，請求
    上訴人應給付被上訴人陳敏雄4 萬2,925 元、陳釗賢2 萬6,
    399 元及王美文1 萬9,800 元，及自98年10月28日起至清償
    日止，按年息5%計算之利息，為有理由，應予准許。並依法
    及上訴人之聲明，依職權為假執行之宣告，及酌定相當擔保
    金額，為免為假執行之宣告，經核尚無不合。上訴論旨指摘
    原判決不當，求予廢棄改判，為無理由，應予駁回。
八、據上論結，本件上訴為無理由，依民事訴訟法第436 條之1
    第3項 、第449 條第1 項、第78條，判決如主文。
中    華    民    國   100    年    3     月    21    日
                    勞工法庭  審判長法  官  張維君
                                    法  官  何佩陵
                                    法  官  秦慧君
以上正本係照原本作成。
本判決不得上訴。
中    華    民    國   100    年    3     月    21    日
                                    書記官  呂怜勳